臺灣臺中地方法院刑事判決
111年度金訴字第1705號
公  訴  人  臺灣臺中地方檢察署檢察官
被      告  劉冠甫


                    (另案於法務部○○○○○○○○○○○執行中)
            邱其鋒


上列被告等因詐欺等案件，經檢察官提起公訴（111年度偵字第2
8888號、第28889號），被告等於準備程序進行中就被訴事實為
有罪之陳述，經本院合議庭裁定由受命法官獨任進行簡式審判程
序，判決如下：
    主    文
己○○犯如附表二編號1至3主文欄所示之罪，各處如附表二編號1
至3主文欄所示之刑。應執行有期徒刑壹年肆月。未扣案之犯罪
所得新臺幣柒佰柒拾陸元沒收，於全部或一部不能沒收或不宜執
行沒收時，追徵其價額。
丁○○犯如附表二編號1至3主文欄所示之罪，各處如附表二編號1
至3主文欄所示之刑。應執行有期徒刑壹年肆月。未扣案之犯罪
所得新臺幣貳仟貳佰壹拾玖元沒收，於全部或一部不能沒收或不
宜執行沒收時，追徵其價額。
    犯罪事實
一、己○○、丁○○於民國108年10至12月間某日起加入詹子龍、真
    實姓名年籍不詳之成年人（無證據證明為未成年人）共組之
    3人以上以實施詐術為手段，具有持續性、牟利性之有結構
    性詐欺集團之犯罪組織（下稱本案詐欺集團，己○○、丁○○所
    涉違反組織犯罪防制條例部分，分別經本院另案以109年度
    金訴字第186號判決、109年度金訴字第130號判決確定在案
    ，均不在本案審理範圍內）。己○○、丁○○、詹子龍（涉犯詐
    欺等罪嫌部分，業經本院另以110年度金訴字第569號、第71
    8號判決有罪在案）及其等所屬本案詐欺集團其他成員共同
    意圖為自己不法之所有，基於3人以上詐欺取財及洗錢之犯
    意聯絡，由所屬詐欺集團其他成員，於附表一編號1至3所示
    之詐騙時間及方式，詐欺附表一所示之人，致附表一所示之
    人陷於錯誤而依該詐欺集團成員之指示，匯款至附表一編號
    1至3所示之人頭帳戶內。再由己○○依指示拿取附表一編號1
    至3所示人頭帳戶之提款卡、密碼交予丁○○，由丁○○於附表
    一編號1至3所示提領時間、地點，提領如附表一編號1至3所
    示之金項後再交予己○○，由己○○轉交予本案詐欺集團其他成
    員，以製造資金斷點，以此方式將詐欺贓款置於詐欺集團實
    質控制並掩飾、隱匿詐騙所得贓款之去向及所在。己○○、丁○○可分別獲得提領金額百分之0.7、百分之2之報酬。  
二、案經戊○○訴由臺中市政府警察局第六分局及丙○○、乙○○訴由
    臺中市政府警察局第一分局報告臺灣臺中地方檢察署檢察官
    偵查起訴。
    理    由
一、被告己○○、丁○○所犯係死刑、無期徒刑、最輕本刑為3 年以
    上有期徒刑以外之罪，其等於準備程序中先就被訴事實為有
    罪之陳述，經法官告知簡式審判程序之旨，並聽取公訴人及
    被告2人之意見後，依刑事訴訟法第273 條之1 第1 項規定
    ，經本院合議庭裁定進行簡式審判程序審理；且依同法第27
    3 條之2 及第159 條第2 項規定，不適用傳聞法則有關限制
    證據能力之相關規定，合先敘明。
二、上揭犯罪事實，業據被告己○○、丁○○於警詢、偵查、本院準
    備程序及審理時均坦承不諱，經核與證人即告訴人戊○○、丙○○、乙○○於警詢之證述相符，並有匯款單據、員警職務報告
    、提領款項一覽表及提款監視器畫面、附表一編號1至3所示
    人頭帳戶之交易明細等件附卷可憑，足認被告己○○、丁○○前
    揭任意性自白與事實相符，本案事證明確，應依法論科。
三、論罪科刑：　　
　㈠核被告己○○、丁○○就附表一編號1至3所為，均係犯刑法第339
    條之4第1項第2款之三人以上共同犯詐欺取財罪、洗錢防制
    法第14條第1項之一般洗錢罪。
　㈡被告己○○、丁○○就上開犯行，與另案被告詹子龍及本案詐欺
    集團其他成員，彼此間互有犯意聯絡及行為分擔，應論以共
    同正犯。
　㈢被告己○○、丁○○與本案詐欺集團成員就附表一編號1、2、3所
    示之分次領款之各行為乃均係各基於相同犯罪計畫與單一犯
    罪決意，於密接時間、地點多次為之，各侵害同一告訴人之
    財產法益，彼此間獨立性極為薄弱，依一般社會健全觀念，
    在時間差距上，難以強行分開，在刑法評價上，應視為數個
    舉動之接續施行，核均屬接續犯，而各為包括之一行為予以
    評價，較為合理。
　㈣被告己○○、丁○○就附表一編號1、2、3所為，各係以一行為，
    同時觸犯刑法第339條之4 第1項第2款之三人以上共同犯詐
    欺取財罪、洗錢防制法第14條第1項之一般洗錢罪，均為想
    像競合犯，應依刑法第55條前段規定，各從一重之刑法第33
    9條之4第1項第2款之三人以上共同犯詐欺取財罪處斷。
　㈤又按詐欺取財罪，係為保護個人之財產法益而設，行為人罪
    數之計算，自應依遭詐騙之被害人人數計算。被告己○○、丁○○就附表一編號1、2、3所示之犯行，詐騙對象、施用詐術
    之時間皆屬有別，且侵害不同告訴人之財產法益，故被告己○○、丁○○就附表一編號1、2、3所為之3次加重詐欺取財罪間
    ，犯意各別，行為互殊，均應予分論併罰。
　㈥按想像競合犯之處斷刑，本質上係「刑之合併」。其所謂從
    一重處斷，乃將想像競合犯組成之評價上數罪，合併為科刑
    一罪，其所對應之刑罰，亦合併其評價上數罪之數法定刑，
    而為一個處斷刑。易言之，想像競合犯侵害數法益者皆成立
    犯罪，論罪時必須輕、重罪併舉論述，同時宣告所犯各罪名
    ，包括各罪有無加重、減免其刑之情形，亦應說明論列，量
    刑時併衡酌輕罪部分量刑事由，評價始為充足，然後依刑法
    第55條前段規定「從一重處斷」，非謂對於其餘各罪可置而
    不論。因此，法院決定處斷刑時，雖以其中最重罪名之法定
    刑，做為裁量之準據，惟於裁量其輕重時，仍應將輕罪合併
    評價在內（最高法院108 年度台上字第4405、4408號判決意
    旨參照）。次按洗錢防制法第16條第2 項：「犯前2條之罪
    ，在偵查或審判中自白者，減輕其刑。」。經查，被告己○○
    、丁○○於偵查、本院準備程序及審理時均已自白犯罪，是就
    其等所涉一般洗錢罪部分，原均應依前開洗錢防制法第16條
    第2 項規定減輕其刑，雖被告己○○、丁○○所犯一般洗錢罪均
    係屬想像競合犯中之輕罪，惟本院於後述量刑時仍當一併衡
    酌該部分減輕其刑事由，附此說明。
　㈦爰以行為人之責任為基礎，審酌被告己○○、丁○○不循正當途
    徑賺取財物，竟加入本案詐欺集團，被告己○○負責依指示拿
    取人頭帳戶提款卡及密碼後交予被告丁○○，由被告丁○○提領
    款項後再交予被告己○○轉交本案詐欺集團其他成員，無視政
    府一再宣示掃蕩詐騙集團決心，並以前開方式使本案詐欺集
    團成員遂行其財產犯罪之目的，而造成本案告訴人戊○○、丙○○、乙○○受有損害，同時使該等不法份子得以隱匿真實身分
    及詐欺犯罪所得之去向，減少遭查獲之風險，助長犯罪之猖
    獗，破壞社會秩序及社會成員間之互信基礎甚鉅，行為實值
    非難；復考量被告己○○、丁○○犯後均坦承犯行，被告丁○○雖
    有與告訴人丙○○、乙○○調解成立，然迄未依調解筆錄內容賠
    償告訴人丙○○、乙○○損害之犯後態度，有本院調解程序筆錄
    、電話紀錄表等件在卷可稽。並衡以被告己○○、丁○○於本院
    審理時自陳之智識程度、經歷、家庭生活狀況等一切情狀，
    各量處如附表二主文欄所示之刑。另衡酌被告己○○、丁○○所
    犯各罪，均係參與同一詐欺集團期間內所為，行為之時空相
    近，犯罪之手法與態樣相同，均為侵害相同法益之犯罪，兼
    衡其各次參與的情節與告訴人戊○○、丙○○、乙○○所受財產損
    失等情況，並參諸刑法第51條第5 款係採限制加重原則，而
    非累加原則之意旨，分別合併定其應執行之刑如主文第一、
    二項所示。
四、沒收：
　㈠按犯罪所得，屬於犯罪行為人者，沒收之；沒收，於全部或
    一部不能沒收或不宜執行沒收時，追徵其價額，刑法第38條
    之1 第1 項前段、第3 項定有明文。經查，被告己○○於警詢
    稱：我的酬庸是百分之0.7等語；於本院審理稱：我的報酬
    係依被告丁○○提領金額的百分之0.7或百分之1計算，我是先
    抽出我的報酬之後再把款項轉交給上手等語（偵19531卷一
    第167頁、本院卷第147頁）。本院從被告己○○有利原則，認
    被告己○○就本案附表一編號1至3犯行之報酬，應以百分之0.
    7計算，是被告己○○本案獲得之報酬為新臺幣（下同）776元
    【計算式：（7萬元＋2萬4985元＋1萬5989元＝11萬974元）×百
    分之0.7＝776元，從被告己○○有利，故小數點以下均捨去】
    ，屬被告己○○之犯罪所得；被告丁○○於警詢稱：我提領款項
    之報酬是有人以臨櫃存款方式將報酬存到我名下的戶頭等語
    ；於本院審理稱：我報酬是提領款項的百分之2等語（偵507
    6卷第61頁、本院卷第147頁）。是被告丁○○本案獲得之報酬
    為2219元【計算式：（7萬元＋2萬4985元＋1萬5989元＝11萬97
    4元）×百分之2＝2219元，從被告丁○○有利，故小數點以下均
    捨去】，屬被告丁○○之犯罪所得。前開被告己○○、丁○○之犯
    罪所得，雖均未扣案，仍應依刑法第38條之1 第1 項前段、
    第3 項規定諭知沒收，於全部或一部不能沒收或不宜執行沒
    收時，追徵其價額。
　㈡又告訴人戊○○、丙○○、乙○○遭詐騙之款項，業已經被告己○○
    收受後交付予真實姓名年籍不詳之本案詐欺集團其他成員，
    非屬被告己○○、丁○○所有，亦非在其等實際掌控中，其等就
    所隱匿之財物不具所有權及事實上處分權，無從依洗錢防制
    法第18條第1 項就所提領全部金額諭知沒收，併予敘明。
五、如不服本判決應於收受判決後20日內向本院提出上訴書狀，
    並應敘述具體理由；其未敘述上訴理由者，應於上訴期間屆
    滿後20日內向本院補提理由書（均須按他造當事人之人數附
    繕本）「切勿逕送上級法院」。
據上論斷，應依刑事訴訟法第273條之1、第299條第1項前段，洗
錢防制法第14條第1項、第16條第2項，刑法第11條前段、第28條
、第339條之4第1項第2款、第55條前段、第51條第5款、第38條
之1第1項前段、第3項，刑法施行法第1條之1第1項，判決如主文
。
本案經檢察官張永政提起公訴，檢察官甲○○到庭執行職務。 
中　　華　　民　　國　　111 　年　 　12　 月　 16　　 日
                  刑事第十一庭    法  官  蔡逸蓉
以上正本證明與原本無異。 
告訴人或被害人如不服判決，應備理由具狀向檢察官請求上訴，
上訴期間之計算，以檢察官收受判決正本之日起算。 
                                  書記官  蔡秀貞 　　　
中　　華　　民　　國　　111 　年　　12　　月　　16　　日
附錄論罪科刑法條
刑法第339條之4
犯第三百三十九條詐欺罪而有下列情形之一者，處一年以上七年
以下有期徒刑，得併科一百萬元以下罰金：
一、冒用政府機關或公務員名義犯之。
二、三人以上共同犯之。
三、以廣播電視、電子通訊、網際網路或其他媒體等傳播工具，
    對公眾散布而犯之。
前項之未遂犯罰之。
洗錢防制法第14條
有第二條各款所列洗錢行為者，處七年以下有期徒刑，併科新臺
幣五百萬元以下罰金。
前項之未遂犯罰之。
前二項情形，不得科以超過其特定犯罪所定最重本刑之刑。
附表一：（時間：民國；金額：新臺幣）
編號 告訴人 詐騙時間及方式 匯款時間、金額及匯款人頭帳戶 提領時間 提領地點 提領金額 提領總額 1 戊○○ 真實姓名不詳之詐欺集團成員，於108年10月21日，撥打電話予戊○○並向其佯稱：其姪子購買商品不夠錢，請立即匯款云云，致戊○○陷於錯誤而依指示匯款 108年10月21日15時39分許，匯款7萬元至祝秀忠之中華郵政帳號000-00000000000000號帳戶 108年10月21日 15時45分 臺中市○○區○○○道0段00號自動櫃員機 6萬元 7萬元     108年10月21日 15時46分 臺中市○○區○○○道0段00號自動櫃員機 1萬元  2 丙○○ 真實姓名不詳之詐欺集團成員，於108年10月23日17時36分許，撥打電話予丙○○並向其佯稱：因民宿訂購錯誤，請依指示前往提款機前操作云云，致丙○○陷於錯誤而依指示匯款 108年10月23日22時19分，匯款2萬4985元至吳世餘之陽信商銀帳號000-000000000000號帳戶 108年10月23日 22時22分 臺中市○區○○路000號之NOVA行外自動櫃員機 2萬元 2萬4985元(提領金額超過2萬4985元部分，無證據證明為本案犯罪所得)     108年10月23日 22時22分 臺中市○區○○路000號之NOVA行外自動櫃員機 5000元  3 乙○○ 真實姓名不詳之詐欺集團成員，於108年10月23日21時32分許，撥打電話予乙○○並向其佯稱：因民宿訂購錯誤，請依指示前往提款機前操作云云，致乙○○陷於錯誤而依指示匯款 108年10月23日22時23分，匯款1萬5989元(起訴書附表二編號2誤載為1萬989元，應予更正)至吳世餘之陽信商銀帳號000-000000000000號帳戶 108年10月23日 22時30分 臺中市○區○○路000號公益路郵局自動櫃員機 13005元 1萬5989元(提領金額超過1萬5989元部分，無證據證明為本案犯罪所得)     108年10月23日 22時36分 臺中市○區○村路○段00號統一超商美生門市中信銀行自動櫃員機 3005元  
附表二：
編號  犯罪事實                主文（不含沒收）                                    1        附表一編號1之犯罪事實              己○○三人以上共同犯詐欺取財罪，處有期徒刑壹年參月。 丁○○三人以上共同犯詐欺取財罪，處有期徒刑壹年參月。 2          附表一編號2之犯罪事實                          己○○三人以上共同犯詐欺取財罪，處有期徒刑壹年貳月。 丁○○三人以上共同犯詐欺取財罪，處有期徒刑壹年貳月。 3          附表一編號3之犯罪事實                          己○○三人以上共同犯詐欺取財罪，處有期徒刑壹年壹月。 丁○○三人以上共同犯詐欺取財罪，處有期徒刑壹年壹月。